臺灣臺北地方法院民事判決　九十一年度保險字第七二號
　　原　　　告　　保證責任台北市第一信用合作社
　　法定代理人　　甲○○
　　法定代理人　　黎堅亮
右當事人間請求給付保險金事件，本院判決如左：
    主      文
被告應給付原告新台幣貳佰伍拾壹萬伍仟元及自民國八十九年九月二十五日起至清償
日止，按年息百分之十計算之利息。
訴訟費用由被告負擔。
本判決於原告以新台幣捌拾肆萬元為被告供擔保後，得為假執行；但被告如於假執行
程序實施前，以新台幣貳佰伍拾壹萬伍仟元或同額之台灣銀行城中分行無記名可轉讓
定期存單為原告預供擔保，得免為假執行。
    事      實
甲、原告方面：
  一、聲明：除假執行擔保金額外，如主文第一項所示。
  二、陳述：
  （一）原告於民國八十二年十二月十三日向被告投保銀行業綜合保險，保險期間自
        八十三年一月一日起至八十四年一月一日止，保險範圍包括員工之不忠實行
        為，保險金額為新台幣（下同）五千萬元。嗣原告長安分社辦事員戴永志及
        南京東路分社業務員陳怡秀（二人係夫妻），自八十三年一月下旬至同年三
        月中旬止，竟基於共同之概括犯意聯絡，由陳怡秀利用經辦客戶王金茂之存
        、貸款業務之機會，預先盜蓋王金茂之印章於空白取款條上，然後偽填金額
        ，提領王金茂之○五七一八六─○號活期儲蓄存款帳戶內款項，侵占入已，
        交予戴永志使用，合計侵占金額五百零三萬元。彼等刑事責任，經鈞院以八
        十三年度訴字第一五一一號依共同業務侵占罪各處有期徒刑一年二月，其後
        因潛逃出境，為台灣高等法院八十五年上更（一）字第一三一號通緝中。
  （二）原告因戴永志夫妻業務侵占客戶王金茂存款帳戶內存款所受損失之金額及應
        否對王金茂為賠償，曾有爭議，王金茂遂於刑事訴訟提出附帶民事訴訟請求
        原告及戴永志夫妻連帶賠償，經數年纏訟，最後由最高法院八十九年台上字
        第九○四號裁定，維持台灣高等法院八十七年上更（二）字第一七九號判決
        ，認定戴永志夫妻所侵占者，係原告之款項，彼等侵害者為原告之權利，王
        金茂在原告之存款並未遭受損害，王金茂未依消費寄託法律關係請求原告給
        付存款，而依侵權行為法律關係請求賠償，於法無據。故形式上雖為原告勝
        訴判決，實質上則認定受損害者為原告。原告於八十九年五月九日收受最高
        法院裁定書後，始確知自己為受損害者，原告仍需對王金茂給付存款，乃於
        同年八月二十四日賠償（不計利息）王金茂五百零三萬元，雖自戴永志職務
        保證人戴採秀追償一半即二百五十一萬五千元，惟仍受有一半之損失。此項
        因原告員工戴永志夫妻對於原告侵占不忠實行為所發生之損失，係屬保險事
        故之範圍，被告自應負給付保險金之責。
  （三）經原告於八十九年九月四日致函請求被告給付保險金後，被告竟以原告未依
        系爭保險單條款之約定，於知悉損失發生後立即通知，並於三十日內以書面
        通知被告，且未依保險法第六十五條規定自得為請求之日起二年內為請求為
        由，而拒絕理賠。惟查：
      １原告確曾於戴永志夫婦發生侵占行為，而不能確知對原告發生損害時通知被
        告，何況縱未於知悉損失發生後立即通知並於三十天內以書面通知被告，被
        告亦不能以此理由拒絕理賠，充其量僅能主張因未受通知所受損失之賠償而
        已，此觀保險法第六十三條之規定自明，否則無異以當事人之契約，縮短消
        滅時效之期間，當非法之所許。
      ２依最高法院八十六年台上字第二二九七號判決，保險法第六十五條前段所謂
        「得為請求之日，應指被保險人發現員工有不誠實行為致其受有損害之時」
        ，應指必須符合「發現員工有不誠實行為」及「導致承保範圍損失」兩項條
        件俱備，始得謂發生承保範圍之保險事故。故被保險人雖發現其員工有侵權
        或犯罪行為，惟認其被害人應為第三人，被保險人之權益並未受侵害，而不
        屬承保範圍之損失時，應尚非保險法第六十五條前段所謂「得為請求之日」
        ，消滅時效尚未開始起算。原告於員工戴永志夫妻發生侵占時，認定被害者
        應為王金茂，且王金茂不得對原告請求賠償，嗣王金茂與原告間之損害賠償
        訴訟確定，原告始知自己為被害人，則自原告八十九年五月九日知悉原告員
        工戴永志夫妻侵占行為致受有損害之時起，迄本件九十一年四月三十日起訴
        時止，尚未滿二年，不生消滅時效之問題，被告拒絕理賠，自無理由。為此
        依據保險契約之法律關係，請求被告給付二百五十一萬五千元，及自八十九
        年九月二十五日起至清償日止，按年息百分之十計算之利息（法定遲延利息
        係依保險法第三十四條規定，自被告於八十九年九月七日收受原告請求給付
        之通知後十五日起，按年利一分即百分之十計算）。
  （四）又戴永志夫妻寫給王金茂之承諾書載明，王金茂係將存款簿及存款私章交予
        陳怡秀代管，故原告認為戴永志夫妻之侵占行為與其執行之職務無關，戴永
        志夫妻與王金茂間為私人委任關係，原告對王金茂自不負民法第一百八十八
        條第一項之僱用人責任。此觀王金茂訴請戴永志夫妻及原告連帶損害賠償案
        件，原告一再以前述理由為抗辯自明（台灣台北地方法院八十四年度訴字第
        四九六號判決第二項第三行起、台灣高等法院八十四年上字第一五○一號判
        決第一頁背面第九行起、八十五年上更（一）字第三○一號判決第一頁背面
        第五行起、八十七年上更（二）字第一七九號判決第二頁第九行起等記載）
        。雖法院最後認定王金茂並非將存摺及印章均交予陳怡秀保管，而係陳怡秀
        利用王金茂辦理其他事務時，盜蓋其提款單，再盜領其存款侵占，並未經王
        金茂授權提款，其提款對王金茂不生效力，王金茂與原告間之消費寄託關係
        仍屬存在，陳怡秀冒領王金茂存款之行為，所侵害者乃原告之權利，王金茂
        之存款並未遭受損害，其不得依侵權行為法律關係請求賠償，因而形式上為
        原告勝訴之判決（見台灣高等法院八十七年上更（二）字第一七九號判決第
        七行起之記載）。然依最高法院五十五年台上字第三○一八號判例見解，需
        領取存款之印文與存款人留在金融機關之真正印鑑不符，始有前開判例所謂
        「存款倘確係被第三人所冒領，則受損害者乃上訴人銀行，被上訴人（存款
        客戶）對於銀行仍非不得行使寄託物返還請求權，不能謂其權利已受損害」
        等語之適用，並有最高法院八十一年台上字第二八號判決可憑。王金茂除以
        此理由向台灣高等法院提出主張外（見該院八十七年上更（二）字第一七九
        號判決第四頁倒數第五行起記載），並以同樣理由向最高法院提起上訴，原
        告亦認其上訴為有理由，最高法院當可發回更審，原告當嗣發回後再行主張
        。詎最高法院竟不採取前述判決前例，而以裁定駁回王金茂之上訴而告確定
        ，原告自此始確知陳怡秀冒領王金茂之存款，被害人為原告，則本件關於消
        滅時效之起算點，應自原告收到最高法院八十九年台上字第九○四號確定裁
        定時起算，而非被告所主張之自八十三年四月二十六日或八十七年四月十日
        起算。
  三、證據：提出被告公司保險單一件、台灣台北地方法院八十三年度訴字第一五一
      一號刑事判決一份、台灣台北地方法院八十四年度訴字第四九六號、台灣高等
      法院八十四年度上字第一五○一號、最高法院八十五年度台上字第一八二五號
      、台灣高等法院八十五年度上更（一）字第三○一號、最高法院八十七年度台
      上字第六三一號、台灣高等法院八十七年度上更（二）字第一七九號、最高法
      院八十九年度台上字第九○四號民事判決各一份、和解書、收據各一紙、原告
      八十九年九月四日北市一信社字第一○四五號函一件、被告八十九年九月二十
      二日（八九）央保意字第一二五○號函一件、承諾書一紙（以上均為影本）。
乙、被告方面：
  一、聲明：
  （一）駁回原告之訴及假執行之聲請。
  （二）如受不利判決，願提供現金或同額之台灣銀行城中分行無記名可轉讓定期存
        單為擔保免為假執行之宣告。
  二、陳述：
  （一）依保險法第六十五條前段規定，由保險契約所生之權利，自得為請求之日起
        ，經過二年不行使而消滅。原告自其得向被告請求保險金之日起，經過兩年
        不行使其保險金請求權，其保險金請求權已因時效而消滅，被告依法得拒絕
        給付。
      １原告係於八十二年十二月十三日向被告投保銀行業綜合保險，保險期間自八
        十三年一月一日起至八十四年一月一日止，該銀行業綜合保險單條款（下稱
        保險單條款）第一章承保範圍甲項約定包括「員工之不誠實行為：被保險人
        員工意圖獲取不當利得，單獨或與他人串謀，以不忠實或詐欺行為所致於被
        保險人財產之損失」。查原告長安分社辦事員戴永志及南京東路分行業務員
        陳怡秀，自八十三年一月下旬起至同年三月中旬止，業務侵占原告客戶存款
        帳戶內存款，原告並於八十三年四月二十五日發現上開員工之不誠實行為。
      ２按「銀行接受無償存款，其與存戶間，乃屬金錢寄託關係，按寄託為金錢時
        ，推定受寄人無返還原物之義務，僅須返還同一數額，又受寄人僅須返還同
        一數額者，寄託物之利益及危險，於該物交付時移轉於受寄人，為民法第六
        百零三條第一項及第二項所明定，本件存款倘確係被第三人所冒領，則受損
        害者乃上訴人銀行‧‧‧」，為最高法院五十五年台上字第三○一八號判例
        所明示。原告於其員工戴永志夫婦為業務上侵占行為時，即受有承保範圍內
        之財產損失，原告早於八十三年四月二十五日即發現其員工之不誠實行為，
        故其保險金請求權之消滅時效應自八十三年四月二十六日起算，原告本應於
        二年內行使其保險金請求權，卻怠於行使，其保險金請求權已罹於時效而消
        滅。
      ３最高法院八十六年台上字第二二九七號判決，固認為保險法第六十五條前段
        所謂「得為請求之日，應指被保險人發現員工有不誠實行為致其受有損害之
        時」而言，亦即必須符合「發現員工有不誠實行為」及「導致承保範圍損失
        」兩項條件俱備，始得謂發生承保範圍之保險事故。惟原告於八十三年一月
        下旬至同年三月中旬間即因員工之不誠實行為導致承保範圍之損失，其後並
        於八十三年四月二十五日發現員工之不誠實行為，依上開判決之意旨，八十
        三年四月二十五日，因「發現員工有不誠實行為」及「導致承保範圍損失」
        兩項條件即已具備，故為原告得請求保險金之日。而原告並未自其得請求保
        險金之日起二年內行使其保險金請求權，依保險法第六十五條前段規定，其
        保險金請求權已罹於時效。
  （二）原告主張其於員工戴永志夫妻發生侵占行為時，認定被害者應為存款戶，俟
        八十九年五月九日收受最高法院八十九年度台上字第九○四號裁定書後，始
        確知受損害者為原告，其保險金請求權之時效應自收受該裁定之日起算云云
        ，實不足採：
      １綜觀最高法院八十六年台上字第二二九七號判決全文，其僅在強調保險法第
        六十五條消滅時效期間之起算，除須被保險人因員工有不誠實行為而導致承
        保範圍之損失外，尚須被保險人已發現被保證員工有上開導致承保範圍損失
        之不誠實行為。該判決並未表示被保險人於發現員工有不誠實行為後，仍得
        以不知員工所侵害者為被保險人之權利為由，而主張時效期間尚未開始起算
        。
      ２退一步言，信用合作社法第二條及第十五條規定，信用合作社為經中央主管
        機關許可經營銀行業務之機關，以經營收受活期存款等為業務。原告為經營
        收受活期存款等業務之專業機關，豈可對於其與存款戶間屬消費寄託關係，
        諉為不知，並進而主張其認定被害者為存款戶，不知受侵害者為其本身，故
        未及時請求給付保險金。原告主張其俟八十九年五月九日收受最高法院八十
        九年度台上字第九○四號裁定後，始確知受損害者為原告云云，顯非可採。
        縱其於八十九年五月九日始確知受損害為真，亦顯係因其自身之疏忽與過失
        而未查覺損害之發生。蓋保險事故發生後，倘利害關係人能證明其非因疏忽
        而不知情者，其保險金請求權固得自其知情之日起算，惟倘期間之經過係因
        利害關係人本身之過失而致者，自應以其得為請求之日為起算點，以示懲罰
        ，此乃學者之通見。
      ３又依最高法院七十五年台上字第二○二八號判決見解，保險法第六十五條關
        於消滅時效之規定，係屬強制規定，不得因當事人合意伸長或縮短之，且保
        險金給付請求權應自保險事故發生時，即開始起算其時效期間，不因請求權
        人對此權利之存在主觀上知悉與否而有影響。
      ４退步言之，原告之存款戶王金茂於刑事訴訟提出附帶民事訴訟請求原告連帶
        賠償時，最高法院八十七年度台上字第六三一號民事判決即曾向雙方當事人
        闡明：「按信用合作社接受客戶存款，係屬金錢寄託關係，依民法第六百零
        三條第一項及第二項規定，於存款交付信用合作社時，該存款之利益及危險
        即移轉於信用合作社，如該存款遭人冒領，則受損害者乃信用合作社‧‧‧
        」。原告當時亦委任律師為訴訟代理人，其至遲於八十七年四月十日收受上
        開最高法院判決時，即應已發覺受損害者實為原告本身，原告本應及時行使
        其保險金請求權，卻怠於採取任何保全保險金請求權之行為，而自八十七年
        四月十日迄其起訴亦已逾二年，故原告之保險金請求權已罹於時效而消滅。
  （三）綜上所述，原告之保險金請求權已罹於時效，被告亦非因可歸責於己之事由
        未於法定期間內為給付，故原告保險金與遲延利息之請求均無理由，應予駁
        回。
  三、證據：提出江朝國著保險法論節本、桂裕編著保險法論節本（均為影本）。
    理      由
一、原告起訴主張其向被告投保銀行業綜合保險，保險範圍包括員工之不忠實行為，
    ，詎原告員工戴永志、陳怡秀夫妻自八十三年一月下旬至同年三月中旬止，基於
    共同之概括犯意聯絡，由陳怡秀利用經辦客戶王金茂之存、貸款業務之機會，預
    先盜蓋王金茂之印章於空白取款條上，並偽填金額提領王金茂帳戶內款項，侵占
    入已，交予戴永志使用，合計侵占金額五百零三萬元，業經本院八十三年度訴字
    第一五一一號判處共同業務侵占罪，王金茂於刑事訴訟提出附帶民事訴訟請求原
    告及戴永志夫婦連帶賠償，經最高法院判決確定，認定戴永志夫婦所侵占者係原
    告之款項，王金茂在原告之存款並未遭受損害，王金茂未依消費寄託法律關係請
    求原告給付存款，而依侵權行為法律關係請求賠償，於法無據，該判決形式上雖
    為原告勝訴判決，實質上則認定受損害者為原告，原告於八十九年五月九日收受
    最高法院裁定書後，始確知自己為受損害者，乃於同年八月二十四日賠償王金茂
    五百零三萬元，另自戴永志職務保證人戴採秀追償二百五十一萬五千元，惟仍受
    有一半之損失，此項因原告員工侵占之不忠實行為所生之損失，係屬保險事故之
    範圍，應由被告負給付保險金之責，為此請求被告給付二百五十一萬五千元，及
    自八十九年九月二十五日起至清償日止，按年息百分之十計算之利息等語。
二、被告則以：原告早於八十三年四月二十五日即知悉其員工侵占客戶存款之不誠實
    行為，依保險法第六十五條規定，於斯時即得請求保險給付，其迄今始起訴請求
    ，已逾二年之消滅時效，又原告為經營收受活期存款等業務之專業機關，對於其
    與存款戶間之法律關係係屬消費寄託關係，自不能諉稱不知受損害者為自己，縱
    其於八十九年五月九日受最高法院裁定始知悉受有損害，亦顯係因其自身之疏忽
    與過失而未查覺損害之發生，而保險法第六十五條關於消滅時效之規定，係屬強
    制規定，其時效期間亦不因請求權人對此權利之存在主觀上知悉與否而有影響，
    則原告迄今始提起本件訴訟，顯已罹於時效，被告自得拒絕給付等語，資為抗辯
    。
三、原告主張其於八十二年十二月十三日向被告投保銀行業綜合保險，保險期間自八
    十三年一月一日起至八十四年一月一日止，保險範圍包括員工之不忠實行為，保
    險金額為五千萬元，嗣其員工陳怡秀自八十三年一月下旬至同年三月中旬止，與
    其夫戴永志基於共同之概括犯意聯絡，由陳怡秀利用經辦客戶王金茂之存、貸款
    業務之機會，預先盜蓋王金茂之印章於空白取款條上，並偽填金額提領王金茂存
    款帳戶內款項，侵占入已，並交予戴永志使用，侵占金額達五百零三萬元，經法
    院依共同連續業務侵占罪判刑在案等事實，業據原告提出系爭保險單、本院八十
    三年度訴字第一五一一號刑事判決等件為證，且為被告所不爭執，堪信原告此部
    分主張為真實。原告另主張其因員工之不忠實行為受有損害，被告應依保險契約
    之約定賠償其損害等語，被告對於保險事故已經發生之事實並不爭執，惟辯稱原
    告之保險金請求權已因罹於二年之時效而消滅等語。是本件兩造主要之爭執點即
    為：原告之保險金請求權，是否已罹於保險法第六十五條前段所規定之二年時效
    而消滅？
（一）按由保險契約所生之權利，自得為請求之日起，經過二年不行使而消滅，保險
      法第六十五條前段定有明文，而所謂請求權得行使時，係指權利人得行使請求
      權之狀態而言（最高法院八十二年度台上字第三○七六號、八十六年度台上字
      第二二九七號判決意旨可資參照）。查被告出具之銀行業綜合保險單背面保險
      單條款關於第一章承保範圍，係規定：「本保險以下列危險事故及其所致之損
      失為承保範圍：甲、員工之不忠實行為：被保險人員工意圖獲取不當利得，單
      獨或與他人串謀，以不忠實或詐欺行為所致於被保險人財產之損失‧‧‧」，
      有卷附該保險單為證。故本件員工誠實保證保險契約兩造所約定之承保範圍，
      係原告因其被保證員工之不誠實行為致發生財產上損失時，應由被告負責理賠
      ，即必須有原告員工之不誠實行為，且造成原告之財產上損失時，始得向被告
      請求；如僅有員工之不誠實行為，而原告尚未有任何財產上損失時，自不得本
      於該契約，向被告請求給付保險金。
（二）查原告員工戴永志夫妻基於共同之概括犯意聯絡，於八十三年間，由陳怡秀利
      用經辦客戶王金茂存貸款業務之機，盜蓋王金茂之印章於空白取款條上，藉以
      提領侵占王金茂之存款五百零三萬元等情，已如前述。而遭原告員工戴永志夫
      妻侵占存款之訴外人王金茂，曾提起刑事附帶民事訴訟，依侵權行為之法律關
      係請求原告與戴永志、陳怡秀三人負連帶損害賠償責任，經本院以八十四年度
      訴字第四九六號判決，認定王金茂雖交付印章予陳怡秀，然係供作向原告辦理
      存貸款事項之用，並非私人委託陳怡秀向原告為存貸款事項之申辦，故陳怡秀
      接受王金茂之印章，並非本於其與王金茂間之委託或委任關係，而係基於其與
      原告間之僱傭關係，而代理原告接受客戶申辦存貸款事項，因認原告辯稱陳怡
      秀取得王金茂印章係基於私人委任關係為不足採，而判決原告應與戴永志夫妻
      負連帶賠償責任。嗣經本件原告提起上訴，台灣高等法院八十四年度上字第一
      五○一號判決仍採上述見解，除廢棄原審判命原告給付超過年息百分之五之利
      息外，即駁回原告其餘之上訴。該案復經最高法院八十五年度台上字第一八二
      五號將之廢棄發回，台灣高等法院八十五年度上更（一）字第三○一號判決仍
      維持上開見解，再經最高法院以八十七年度台上字第六三一號廢棄發回，台灣
      高等法院八十七年度上更（二）字第一七九號判決，則依陳怡秀於台灣台北地
      方法院檢察署八十三年度偵字第八五三九號偵查案件中供稱伊是在王金茂來辦
      理其他事務時，預先蓋好提款單等情節，認定王金茂並非將印章及存摺交予陳
      怡秀保管，並認為陳怡秀自王金茂帳戶所冒領之款項，不發生原告已為清償之
      效果，王金茂與原告間之消費寄託關係仍然存在，陳怡秀冒領存款之行為，所
      侵害者乃其僱用人即原告之權利，王金茂之存款並未遭受損害，其依侵權行為
      之法律關係請求原告連帶與戴永志夫妻賠償損害，於法無據，不應准許，而駁
      回王金茂在第一審之請求。王金茂不服提起上訴，則經最高法院以八十九年度
      台上字第九○四號裁定駁回其上訴而告確定。上述各情，均有各該判決書附卷
      可稽。
（三）查原告於上開損害賠償事件中一再抗辯：王金茂係自行將印章交付委託其員工
      陳怡秀辦理相關事宜，陳怡秀盜蓋王金茂印章於空白取款條上，偽填金額，提
      領王金茂之款項予以侵占，係違背其與王金茂間之委託關係，並非其業務上之
      行為，原告毋庸與陳怡秀、戴永志負連帶賠償責任等語（見上開各該判決書）
      ，並援引本院卷內戴永志夫妻於八十三年四月六日出具之承諾書為證據（即原
      證八）。戴永志、陳怡秀二人於該承諾書則表示：「本人承認於代管王金茂先
      生在本社甲存活期存款簿○○三五五一─○號及私章領取新台幣壹佰萬元正。
      並向本社貸款前後共計新台幣肆佰參拾伍萬元正」等語。是原告依該承諾書，
      於該損害賠償事件中抗辯陳怡秀蓋用王金茂印章並侵占其款項之行為，並非其
      職務上之行為等語，即非全然無據。又被告辯稱原告係於八十三年四月二十五
      日發現其員工之不誠實行為一節，固為原告所不爭執，然原告當時認為陳怡秀
      蓋用王金茂印章之行為，與陳怡秀執行職務之行為無關，故其毋庸負賠償責任
      ，則對於原告而言，保險契約承保範圍內之保險事故雖已發生，王金茂並已對
      於原告提起損害賠償訴訟，然原告之財產並未現實地減少或負有債務，即未受
      有財產上之實際損害，揆諸保險契約在於填補被保險人實際損害之基本精神，
      自不能認為原告當時即得請求被告給付保險金，其保險金請求權之權利既尚未
      發生，原告即不得主張或行使，其請求權之消滅時效亦無由開始起算。換言之
      ，倘原告之員工係直接侵占或竊取原告之款項，原告於當時即受有財產上之損
      失，保險事故亦已發生，則於原告知悉該員工不忠實之行為時起，保險金請求
      權之消滅時效已經開始起算，固無疑問；然本件係原告之員工蓋用客戶印章領
      取款項之行為，則該員工究係平日即保管客戶之印章，或係利用客戶辦理存放
      款業務之機會而趁機蓋用印章，於經法院判決確定前，尚不能確定，原告是否
      必須賠償客戶之損失，亦屬未定，自不得仍認為應以原告知悉其員工不忠誠行
      為時起，即有請求保險金之權利。被告辯稱本件保險金請求權之消滅時效應自
      原告發現其員工不誠實行為之翌日即八十三年四月二十六日起算，即有未合。
（四）依台灣高等法院八十七年度上更（二）字第一七九號判決之見解，其認定陳怡
      秀蓋用王金茂印章於取款條並領取款項之行為，不發生原告已經對王金茂清償
      之效果，王金茂與原告間之消費寄託關係仍然存在，王金茂之存款未受侵害，
      受侵害者應為原告之權利，該判決嗣經最高法院以八十九年度台上字第九○四
      號裁定駁回王金茂之上訴而告確定。則於該損害賠償事件確定時，因陳怡秀所
      侵占者乃原告之權利，且原告仍須返還王金茂存款，應認為原告於斯時始受有
      財產上之損害。查原告主張其於八十九年五月九日收受前揭最高法院八十九年
      度台上字第九○四號裁定，為被告所不爭執（見九十一年五月二十七日準備程
      序筆錄），則原告主張以其收受上開最高法院八十九年度台上字第九○四號裁
      定之日即八十九年五月九日，為本件保險金請求權消滅時效之起算時點，應屬
      有據。
（五）被告雖辯稱原告為經營收受活期存款業務之信用合作社，不得推諉不知其與存
      款戶間為消費寄託關係；依學者見解，若利害關係人因其自身過失而不知保險
      事故之發生，保險金請求權應以其得為請求之日為起算點云云。按銀行或信用
      合作社接受活期存款者，其與存款戶間固然發生消費寄託關係，銀行固負有返
      還同一數額之金錢於存款戶之義務。惟於存款為第三人憑真正之存單及印章所
      冒領之情形，若依其情形得認該第三人為債權之準占有人，且銀行不知其非債
      權人者，依民法第三百十條第二款規定，銀行得對存款戶主張有清償之效力，
      存款戶即不得請求銀行返還同一數額之金錢，銀行亦不負侵權行為或債務不履
      行之損害賠償責任；倘該第三人非債權之準占有人或銀行明知該第三人非債權
      人，亦無民法第三百十條第一款及第三款所定情事，則銀行向第三人為清償，
      對於存款人即不生清償之效力，存款戶自非不得行使寄託物返還請求權，請求
      銀行履行債務，亦不發生侵權行為或債務不履行之問題（最高法院八十一年度
      台上字第一八七五號判決意旨參看）。是第三人持真正印章冒領存款者，仍須
      視該第三人是否為債權之準占有人，及銀行是否明知其非債權人，而異其法律
      效果，原告員工陳怡秀蓋用存款戶王金茂真正印章冒領存款之行為，所損害者
      究為王金茂或原告之權利，應視陳怡秀是否為債權之準占有人而定，其結論非
      經法院判決無由確定。又由保險契約所生之權利，原則上自得為請求之日起算
      ，經過二年不行使而消滅，亦即須自其保險契約權利得行使時起算，原告早於
      八十三年間即知悉其員工之不忠實行為，為兩造所不爭，然原告係經法院判決
      確定其受有損害後，方得行使其保險金請求權，故本件之爭執點並非原告何時
      知悉危險之發生，自與保險法第六十五條第二款之規定無關。從而被告前開所
      辯，均非可採。
四、原告主張其收受最高法院裁定後，於八十九年八月二十四日與王金茂簽訂和解書
    ，賠償王金茂五百零三萬元（不計利息），扣除自戴永志職務保證人戴採秀追償
    之二百五十一萬五千元後，尚受有二百五十一萬五千元之損失等事實，業據其提
    出其與王金茂簽立之和解書、王金茂出具之收據為證，被告對於原告賠償王金茂
    之金額及原告受損害之金額，亦不爭執（見九十一年六月二十日準備程序筆錄）
    ，堪信原告上開主張為真。次查原告係於九十一年四月三十日提起本件訴訟請求
    被告給付保險金，有其起訴狀上本院收狀戳為證，距其八十九年五月九日保險金
    請求權得為請求之日，未逾二年，自尚未罹於保險法第六十五條前段之二年消滅
    時效，被告自不得拒絕給付。按保險人應於要保人或被保險人交齊證明文件後，
    於約定期限內給付賠償金額。無約定期限者，應於接到通知後十五日內給付之；
    保險人因可歸責於自己之事由致未在前項規定期限內為給付者，應給付遲延利息
    年利一分，保險法第三十四條第一、二項分別定有明文。原告主張其係於八十九
    年九月四日發函被告請求給付保險金，被告係於八十九年九月七日收受通知等情
    ，業據其提出八十九年九月四日北市一信社字第一○四五號函一件為證，且為被
    告所不爭執（見九十一年五月二十七日準備程序筆錄）。從而原告依據保險契約
    之法律關係，請求被告給付二百五十一萬五千元，及自八十九年九月二十五日起
    至清償日止，按年息百分之十計算之利息，為有理由，應予准許。
五、兩造均陳明願供擔保，聲請宣告假執行或免為假執行，經核均無不合，爰各酌定
    相當擔保金額准許之。
六、本件判決事證已臻明確，兩造其餘攻擊防禦及舉證，核與判決結果無影響，爰不
    另一一論述，附此敘明。
七、據上論結，本件原告之訴為有理由，依民事訴訟法第七十八條、第三百九十條第
    二項、第三百九十二條，判決如主文。
中　　　華　　　民　　　國　　九十一　　年　　　七　　　月　　二十六　　日
                                        民事第二庭審判長法  官   丁蓓蓓
                                                        法  官   許純芳
                                                        法  官   林庚棟
右為正本係照原本作成
如對本判決上訴，須於判決送達後廿日內向本院提出上訴狀
中　　　華　　　民　　　國　　九十一　　年　　　七　　　月　　二十六　　日
~B法院書記官　劉芳菊
